【裁判字號】    99,裁,890
【裁判日期】    990422
【裁判案由】    營利事業所得稅
【裁判全文】
最  高  行  政  法  院  裁  定
                                       99年度裁字第890號
上  訴  人  大三鴻國際貨櫃股份有限公司
代  表  人  甲○○
訴訟代理人  劉志鵬  律師
            李立普  律師
被 上訴 人  財政部臺灣省北區國稅局
代  表  人  乙○○
                          （送達代收人  丙○○
上列當事人間營利事業所得稅事件，上訴人對於中華民國97年7
月3日臺北高等行政法院96年度訴字第3008號判決，提起上訴，
本院裁定如下：
    主  文
上訴駁回。
上訴審訴訟費用由上訴人負擔。
    理  由
一、按對於高等行政法院判決之上訴，非以其違背法令為理由，
    不得為之，行政訴訟法第242條定有明文。依同法第243條第
    1項規定，判決不適用法規或適用不當者，為違背法令；而
    判決有同條第2項所列各款情形之一者，為當然違背法令。
    是當事人對於高等行政法院判決上訴，如依行政訴訟法第24
    3條第1項規定，以高等行政法院判決有不適用法規或適用不
    當為理由時，其上訴狀或理由書應有具體之指摘，並揭示該
    法規之條項或其內容；若係成文法以外之法則，應揭示該法
    則之旨趣，倘為司法院解釋或本院之判例，則應揭示該判解
    之字號或其內容。如以行政訴訟法第243條第2項所列各款情
    形為理由時，其上訴狀或理由書，應揭示合於該條項各款之
    事實。上訴狀或理由書如未依此項方法表明者，即難認為已
    對高等行政法院判決之違背法令有具體之指摘，其上訴自難
    認為合法。
二、上訴人民國（下同）93年度營利事業所得稅結算申報，原列
    報呆帳損失新臺幣（下同）11,023,667元。經被上訴人初查
    以上訴人業於86年間以拍賣價4,717,110元承受債務人之拍
    賣物〈鉛料〉，法院並就其未受清償部分發給債權憑證，其
    呆帳損失已實際發生，即應於86年度認列，乃剔除該呆帳損
    失，核定呆帳損失為0元，全年課稅所得額16,306,414元，
    補徵應納稅額2,047,544元。上訴人不服，提起訴願，經遭
    駁回，遂提起本件行政訴訟，經臺北高等行政法院96年度訴
    字第3008號判決駁回，上訴人對之提起上訴，主張：(一)上訴
    人雖於86年取得法院債權憑證，但依所得稅法及相關法令解
    釋，並未強制上訴人應於86年度認列該債權之呆帳損失，原
    判決就租稅要件增加法律所無之要件、並援引收入費用配合
    及客觀性等會計原則為判決基礎，顯違反租稅法律主義及判
    決不備理由之違法。(二)營利事業所得稅查核準則第94條第5
    款之規定將所得稅法第49條第5項「得視為實際發生呆帳損
    失」變更為「視為實際發生呆帳損失」，剝奪人民得視交易
    實際狀況依法認列損失之權利，增加上訴人稅務負擔，逾越
    母法之範圍，且對人民之自由權利增加法律所無之限制，揆
    諸司法院釋字第493、420、597號解釋，自為法所不許。(三)
    世界潮流均傾向放寬虧損扣抵限制，且各主要國家關於公司
    虧損扣抵期限已無扣抵年限限制，此有立法院議案關係文書
    院總字第225號委員提案第8352號文件資以為證等語。惟本
    院經核其上訴理由，仍爭執與起訴意旨略同且經原審不採之
    陳詞及歧異見解，而非具體表明原判決有如何合於不適用法
    規、適用法規不當、或行政訴訟法第243條第2項所列各款之
    情形，難認對原判決之如何違背法令已有具體之指摘。依首
    開規定及說明，應認其上訴為不合法。至於上訴人所舉立法
    院議案關係文書，係立法院討論過程之資料，非現行法，並
    不足以作為有利於上訴人之論據，附此敘明。
三、據上論結，本件上訴為不合法。依行政訴訟法第249條第1項
    前段、第104條、民事訴訟法第95條、第78條，裁定如主文
    。
中    華    民    國    99    年    4     月    22    日
                    最高行政法院第三庭
                        審判長法官  高  啟  燦
                              法官  廖  宏  明
                              法官  黃  秋  鴻
                              法官  黃  合  文
                              法官  王  碧  芳
以  上  正  本  證  明  與  原  本  無  異
中    華    民    國    99    年    4     月    23    日
                              書記官  邱  彰  德


司法院資訊處製作；財團法人民間司法改革基金會備份。
